臺灣嘉義地方法院刑事判決
110年度金訴字第288號
公  訴  人  臺灣嘉義地方檢察署檢察官
被      告  趙麗珠




上列被告因加重詐欺等案件，經檢察官提起公訴（110年度偵字
第7494號），被告於準備程序中，就被訴事實為有罪之陳述，經
法官告知簡式審判程序意旨，並聽取檢察官、被告之意見後，本
院合議庭裁定由受命法官獨任進行簡式審判程序，判決如下：
    主  文
趙麗珠犯如附表一、二罪名及宣告刑欄所示之罪，各處如附表一
、二罪名及宣告刑欄所示之刑。
未扣於本案之門號○○○○○○○○○○號行動電話壹支(含SIM卡壹張)及
未扣案犯罪所得新臺幣參仟元均沒收之，於全部或一部不能沒收
或不宜執行沒收時，均追徵其價額。
    犯罪事實及理由
一、犯罪事實：
　　趙麗珠因在社群網站「臉書」徵詢兼職工作，而與真實身分
    不詳、通訊軟體LINE暱稱為「Meet」之人（下稱「Meet」）
    結識並聯繫，經「Meet」告知工作內容為：按指示至各處便
    利商店領取包裹並轉交指定之人，即可依超商距離遠近領取
    金額不等之工資。依其智識程度及社會經驗，可預見隱匿真
    實身分之陌生人提供相當金額之報酬，委託其代為領取內容
    物不詳之包裹，亟可能係詐欺集團詐取人頭金融帳戶之手法
    ，其所為極可能係受任領取人頭帳戶存摺、提款卡之「取簿
    手」工作，且可能正是參與3人以上，以實施詐術、洗錢為
    手段，具有持續性、牟利性之有結構性犯罪組織即詐欺集團
    。然其為獲報酬，仍應允上開工作內容，而基於縱上述事實
    發生仍不違背其本意之參與犯罪組織之不確定故意，於民國
    109年7月中旬某日起，加入「Meet」所屬詐欺集團（其所涉
    參與犯罪組織行為部分，業經臺灣桃園地方檢察署另案起訴
    ），負責領取內含金融帳戶資料之包裹再轉遞其他集團成員
    。復與該集團之成員共同意圖為自己不法之所有，基於3人
    以上共同詐欺取財及掩飾、隱匿特定犯罪所得之去向、所在
    之不確定故意犯意聯絡，先由該詐欺集團成員向如附表一所
    示之人謊稱：可協助辦理貸款，然須先提供金融帳戶存摺、
    提款卡供審核，始能貸與款項云云，使其等陷於錯誤，而依
    詐欺集團成員指示，將附表一各編號所示之金融帳戶存摺、
    提款卡，寄送至指定之超商門市，並均告以提款卡密碼。趙
    麗珠隨即使用其所有之0000000000門號行動電話，接受「Me
    et」之指示，於附表一所示之領取時間、地點，領取如附表
    一各編號所示之物後，轉交其他詐欺集團成員，並因此取得
    報酬各新臺幣(下同)1500元（共計3000元）。詐欺集團取得
    附表一所示帳戶之使用權後，另派員以附表二所示之詐騙方
    式對附表二所示之人施用詐術，致其等陷於錯誤，因而於附
    表二所示之時間，轉帳款如附表二所示之金額，至附表二所
    示之帳戶，並旋遭詐欺集團派員提領得款，而生掩飾、隱匿
    詐欺犯罪所得去向與所在之效果。
二、證據名稱：
  ㈠被告趙麗珠於警詢及本院審理中之自白（見警卷第4-7、57-6
    1頁，本院卷第79、90、91頁）。
  ㈡證人即告訴人蕭○○（見警卷第62-65頁）、楊○○（見警卷第30
    -33頁）、沈○○（見警卷第181-183頁）、鄭○○（見警卷第18
    6-188頁）、林○○（見警卷第191-193頁）、蘇○○（見警卷第
    196-198頁）、陳○○（見警卷第201-203頁）、簡○○（見警卷
    第206-208頁）、證人即被害人林○○（見警卷第19-21頁）於
    警詢時之證述。
  ㈢110年7月28日監視器錄影畫面截圖2張（見警卷第9頁）、110
    年8月5日監視器錄影畫面截圖2張（見警卷第58頁）；全家
    便利超商00000000000號貨件明細（見警卷第8頁）、全家便
    利超商00000000000號貨件明細（見本院卷第49頁）各1份。
  ㈣附表一所示各帳戶之交易明細表（見警卷第24、27、28頁，
    本院卷第69、73頁）。
  ㈤告訴人楊○○提出之網路銀行轉帳交易明細截圖2張、郵政自動
    櫃員機交易明細表影本1張、手機畫面截圖2張（見警卷第38
    -40、43、44頁）。
三、應適用之法條及罪數之說明：
  ㈠核被告如附表一編號1、2所為，均係犯刑法第339條之4第1項
    第2款之三人以上共同詐欺取財罪；如附表二各編號1至7所
    為，係犯刑法第339條之4第1項第2款之三人以上共同詐欺取
    財罪、洗錢防制法第14條第1項之一般洗錢罪。
  ㈡詐欺取財罪係為保護個人之財產法益而設，行為人所犯罪數
    之計算，自應依遭詐騙之被害人人數計算。又共同實施犯罪
    行為之人，在合同意思範圍以內，各自分擔犯罪行為之一部
    ，相互利用他人之行為，以達其犯罪之目的者，即應對於全
    部所發生之結果，共同負責。又共同正犯之成立，祇須具有
    犯意之聯絡及行為之分擔，既不問犯罪動機起於何人，亦不
    必每一階段犯行，均須參與。上訴人雖非始終參與本次詐欺
    取財各階段犯行，惟其與該詐欺集團其他成員既為遂行彼等
    詐欺取財之犯行而相互分工，堪認係在合同意思範圍內，各
    自分擔犯罪行為之一部，並相互利用他人之行為，以達犯罪
    之目的。依照上開說明，上訴人雖係擔任「取簿手」，仍應
    就其加入上開詐欺集團後所參與犯行，對於全部所發生之結
    果共同負責。況詐欺集團成員係就各個不同被害人分別施行
    詐術，被害財產法益互有不同，個別被害事實獨立可分，應
    各別成立一罪，而予以分論併罰，自不能單以上訴人係合併
    、接續，或反覆領取金融卡包裏，即認其僅成立一罪（最高
    法院110年度台上字第5629號判決意旨參照）。被告本案係
    擔任取簿手，各依「Meet」之指示領取附表一所示金融帳戶
    資料，再轉遞同集團之其他不同成員，以利其等持附表一所
    示之提款卡提領詐欺犯罪所得，是被告與「Meet」及其他詐
    欺集團成員就如附表一、二各編號所示之犯行，具有犯意聯
    絡及行為分擔，均應論以共同正犯。被告就附表二各編號所
    示之犯行，皆係以一行為同時觸犯三人以上共同詐欺取財罪
    、一般洗錢罪，均為想像競合犯，均應依刑法第55條前段規
    定，各從一重之三人以上共同詐欺取財罪處斷。被告所犯如
    附表一、二所示之9次三人以上共同詐欺取財罪，因所侵害
    者為不同之個人財產法益，應以被害人數決定犯罪之罪數，
    而犯意各別，行為互殊，應予分論併罰。
  ㈢檢察官起訴書雖未述及①被害人林○○遭詐取附表一編號1所示
    之中國信託銀行帳戶存摺、提款卡；②告訴人蕭○○遭詐取附
    表一編號2所示之京城銀行存摺、提款卡；③告訴人楊○○遭本
    案詐欺集團詐騙而各轉帳49049元、49985元至林○○聯邦銀行
    帳戶（即附表二編號1①、②所示款項）等犯罪事實，然上開3
    部分之犯罪事實各與業經起訴之附表一編號1、2、附表二編
    號1③、④所示之犯罪事實間，具有實質上一罪關係，自應為
    起訴效力所及，本院將上情告以被告後（見本院卷第79頁）
    ，自得擴張審理該部分犯罪事實，併此敘明。
四、爰以行為人之責任為基礎，審酌被告為求以輕鬆、快速之方
    式獲取報酬，而應允從事詐欺集團取簿手之工作，負責領取
    詐欺集團詐得之金融帳戶資料後，再輾轉交付詐欺集團成員
    用以提領詐欺贓款，致如附表二所示之人遭騙之財物流向不
    明，受有財產損害，而犯罪偵查機關亦難以追查被告所經手
    之所有詐欺犯罪所得之去向，所為實屬不該。再考量被告坦
    承犯行（附表二所示各次犯行核與洗錢防制法第16條第2項
    自白減刑之規定相符。），然迄今未賠償本案被害人所受損
    失之犯後態度。兼衡被告其因本案各次犯行所獲報酬、附表
    一、二所示之人遭騙取之財物價值，以及被告在本案分工中
    僅是聽命中轉人頭帳戶資料之取簿手，較之詐欺集團核心成
    員其惡性尚非重大，暨其於審理中自述之教育程度、生活、
    經濟、家庭狀況（見本院卷第91頁）等一切情狀，分別量處
    如附表一、二「罪名及宣告刑欄」所示之刑。又數罪併罰之
    案件，無庸於每一個案判決時定其應執行刑，如待被告所犯
    數罪全部確定後，於執行時始由檢察官聲請法院裁定執行刑
    ，不但能保障被告之聽審權，符合正當法律程序，更可提升
    刑罰之可預測性，減少不必要之重複裁判，避免違反一事不
    再理原則情事之發生（最高法院110年度台抗大字第489號裁
    定意旨參照）。依卷內臺灣高等法院被告前案紀錄表可知被
    告另涉加重詐欺案件，分別經法院為有罪之判決，依上開說
    明，本院就被告所犯本案數罪，爰不予併定其應執行刑，嗣
    就其所犯數罪全部確定後，再由檢察官依法聲請法院裁定應
    執行刑，以保障被告權益及符合正當法律程序要求。
五、沒收
　㈠搭配0000000000門號SIM卡使用之行動電話1支，係被告所有
    並用以與詐欺共犯聯繫本案犯罪事宜之工具，均經警於另案
    扣押等情，經被告於審理中供述在卷（見本院卷第91頁），
    自屬供本案犯罪所用之物，應依刑法第38條第2項、第4項規
    定宣告沒收，於全部或一部不能沒收或不宜執行沒收時，追
    徵其價額。
　㈡被告因本案犯行共取得報酬3000元乙節，亦據被告於審理中
    供述明確（見本院卷第91頁）。此部分即屬被告本案犯罪所
    得且未經扣案，亦無刑法第38條之2第2項得不宣告沒收之事
    由，應依刑法第38條之1第1項前段、第3項規定，予以宣告
    沒收，並諭知於全部或一部不能沒收或不宜執行沒收時，追
    徵其價額。
據上論斷，應依刑事訴訟法第273條之1第1項、第299條第1項前
段、第310條之2、第454條第1項（依刑事判決精簡原則僅記載程
序法），判決如主文。
本案經檢察官邱朝智提起公訴，檢察官廖俊豪到庭執行職務。
中　　華　　民　　國　　111 　年　　1 　　月　　27　　日
                  刑事第五庭  法  官  陳盈螢 
以上正本證明與原本無異。
如不服本判決應於收受判決後20日內向本院提出上訴書狀，並應
敘述具體理由；其未敘述上訴理由者，應於上訴期間屆滿後20日
內向本院補提理由書（均須按他造當事人之人數附繕本）「切勿
逕送上級法院」。告訴人或被害人如對於本判決不服者，應具備
理由請求檢察官上訴，其上訴期間之計算係以檢察官收受判決正
本之日期為準。
中　　華　　民　　國　　111 　年　　1 　　月　　27　　日
                              書記官  陳孟瑜 
附錄本案論罪科刑法條：
中華民國刑法第339條之4、洗錢防制法第14條
犯第三百三十九條詐欺罪而有下列情形之一者，處一年以上七年
以下有期徒刑，得併科一百萬元以下罰金：
一、冒用政府機關或公務員名義犯之。
二、三人以上共同犯之。
三、以廣播電視、電子通訊、網際網路或其他媒體等傳播工具，
    對公眾散布而犯之。
前項之未遂犯罰之。
有第二條各款所列洗錢行為者，處七年以下有期徒刑，併科新臺
幣五百萬元以下罰金。
前項之未遂犯罰之。
前二項情形，不得科以超過其特定犯罪所定最重本刑之刑。
附表一
編號 被害人 （告訴人） 交付之金融帳戶 寄出時間 領取時間 罪名及宣告刑    寄出地點 領取地點  1 林○○ (未提告訴) ①聯邦銀行帳戶  （戶名：林○○，帳號：000000000000） ②中國信託銀行帳戶（戶名：林○○，帳號：000000000000） 109年7月22日14時20分 109年7月28日7時51分許 趙麗珠犯三人以上共同詐欺取財罪，處有期徒刑壹年壹月    全家超商中壢農會店(址設：桃園市○○區○○路00號) 全家超商嘉義億富門巿(址設：嘉義市○區○○路000號)  2 蕭○○ ①華南商業銀行帳戶（戶名：蕭○○，帳號：000000000000） ②京城商業銀行帳戶（戶名：蕭○○，帳號：000000000000） 109年8月3日 11時16分許 109年8月5日13時41分許 趙麗珠犯三人以上共同詐欺取財罪，處有期徒刑壹年壹月     全家超商玉井民生店(址設：臺南市○○區○○路00號) 全家超商嘉義億富門巿  
附表二
編號 告訴人  詐騙之時間、方式 轉帳時間 轉入金額 (新臺幣) 收款帳戶 罪名及宣告刑 1 楊○○ 於109年7月29日17時43分起，先後佯裝為網路賣家、郵局人員向楊○○謊稱：其因網路購物，被誤設為合作廠商，須依指示操作轉帳，始能解除契約云云，致其陷於錯誤，因而轉帳至指定帳戶 ①109年7月29日17時43分 49049元 林○○聯邦銀行帳戶 趙麗珠犯三人以上共同詐欺取財罪，處有期徒刑壹年肆月    ②109年7月29日17時59分 49985元 林○○聯邦銀行帳戶     ③109年7月29日18時10分 66066元（起訴書誤載為66080，逕予更正） 林○○中信銀行帳戶（起訴書誤載為林○○聯邦銀行帳戶，逕予更正）     ④109年7月29日18時36分 29988元  林○○中信銀行帳戶（起訴書誤載為林○○聯邦銀行帳戶，逕予更正）  2 沈○○ 於109年8月6日，使用暱稱為「XP6685」之LINE帳號向沈○○佯稱：欲以低價出售手機云云，致其陷於錯誤，因而同意購買並轉帳至指定帳戶，然均未收到手機 109年8月6日 13時8分 18000元 蕭○○京城銀行帳戶（起訴書誤載為蕭○○華南銀行帳戶，逕予更正） 趙麗珠犯三人以上共同詐欺取財罪，處有期徒刑壹年貳月 3 鄭○○ 於109年8月6日，使用暱稱為「kpa766」之LINE帳號向鄭○○佯稱：欲以低價出售手機云云，致其陷於錯誤，因而同意購買並轉帳至指定帳戶，然均未收到手機 109年8月6日 13時15分 18000元 蕭○○京城銀行帳戶（起訴書誤載為蕭○○華南銀行帳戶，逕予更正） 趙麗珠犯三人以上共同詐欺取財罪，處有期徒刑壹年貳月 4 林○○ 於109年8月6日，使用暱稱為「kpa766」之LINE帳號向林○○佯稱：欲以低價出售手機云云，致其陷於錯誤，因而同意購買並轉帳至指定帳戶，然均未收到手機 109年8月6日 14時43分 13000元 蕭○○華南銀行帳戶 趙麗珠犯三人以上共同詐欺取財罪，處有期徒刑壹年貳月 5 蘇○○ 於109年8月6日15時，使用暱稱為「XP6685」之LINE帳號向蘇○○佯稱：欲以低價出售手機云云，致其陷於錯誤，因而同意購買並轉帳至指定帳戶，然均未收到手機 109年8月6日15時7分 15000元 蕭○○華南銀行帳戶 趙麗珠犯三人以上共同詐欺取財罪，處有期徒刑壹年貳月  6 陳○○ 於109年8月6日15時43分，使用暱稱為「黃佩嘉」之LINE帳號向陳○○佯稱：欲以低價出售手機云云，致其陷於錯誤，因而同意購買並轉帳至指定帳戶，然均未收到手機 109年8月6日 16時17分 15000元 蕭○○華南銀行帳戶 趙麗珠犯三人以上共同詐欺取財罪，處有期徒刑壹年貳月 7 簡○○ 於109年8月6日13時9分，使用暱稱為「黃佩嘉」之LINE帳號向簡蕙馨佯稱：欲以低價出售手機云云，致其陷於錯誤，因而同意購買並轉帳至指定帳戶，然均未收到手機 109年8月6日 20時29分 40000元 蕭○○京城銀行帳戶（起訴書誤載為蕭○○華南銀行帳戶，逕予更正） 趙麗珠犯三人以上共同詐欺取財罪，處有期徒刑壹年參月